【裁判字號】    95,訴,2262
【裁判日期】    951106
【裁判案由】    給付違約金等
【裁判全文】
臺灣臺北地方法院民事判決              95年度訴字第2262號
原      告    威頂餐飲顧問有限公司
法定代理人    丙○○
訴訟代理人    甲○○
              陳國基
              丁○○
被      告    乙○○
上列當事人間給付違約金等事件，本院於中華民國95年10月25日
言詞辯論終結，判決如下：
    主  文
被告應給付原告新台幣參拾壹萬貳仟元，及自民國九十五年三月
十一日起至清償日止，按年息百分之五計算之利息。
原告其餘之訴駁回。
訴訟費用由被告負擔百分之三十八，餘由原告負擔。
    事實及理由
一、原告起訴主張：被告於民國94年11月4日與原告簽訂委託合
    約書（下稱系爭契約），委託原告仲介頂讓被告所有座落於
    台北市○○○路139號2樓吉普賽餐廳，委託期限自94年11月
    4日起至95年2月3日止，委託頂讓價格為新台幣（下同）39
    0萬元，依系爭契約第18條、第13條、第21條之約定，完成
    委託報酬為委託頂讓價格之8%，委託期限完成仲介交易前，
    被告不得將契約標的之所有權、經營股份等並包含契約所載
    營業設備暨生財器具之部分或全部，以任何形式之移轉、讓
    渡……變賣、贈與第3者，違約一方應賠償他方本契約酬勞5
    倍之違約金。原告於簽約後，即著手委託事項之執行，並在
    報紙、網路刊登廣告，嗣有客戶即訴外人吳怡新願以委託價
    格承購，並交付定金，原告迅即通知被告，詎被告竟已違約
    將上開店鋪頂讓與第3人，原告乃賠償50萬元予該客戶，為
    此爰依上開系爭契約之約定及民法第172條、第176條之規定
    ，請求被告給付1倍違約金即312,000元與代為賠償金額50萬
    元等語。並聲明：被告應給付原告812,000元，及自起訴狀
    繕本送達翌日起至清償日止，按年息5%計算之利息。
二、被告辯以：原告之仲介人員陳國基，於委託頂讓期間以口頭
    諉稱有買家願以合約價頂下購買吉普賽餐廳，旋即於合約到
    期後，以律師信函要求被告賠償，被告立即以書面回應，請
    求原告提出買賣合約及押金以便進行買賣事宜，詎原告未有
    回應並提出訴訟，茲被告所有之吉普賽西餐廳仍在營業中，
    並未有移轉、讓渡、變更、變賣之情形，原告恣意興訟，顯
    有威嚇敲詐被告之嫌等語。並聲明：原告之訴駁回，如受不
    利判決願供擔保宣告免予假執行。
三、按「甲方（被告）於委託期限完成仲介交易前，不得將契約
    標的之所有權、經營股份等，並包含契約所載營業設備暨生
    財器具之部分或全部，以任何形式之移轉、讓渡……變賣、
    贈與第3者」、「甲方所有標的於委託期限內完成頂讓交易
    ，甲方同意以委託頂讓總金額包含頂讓標的之房屋租賃押金
    之百分之捌為勞務酬佣。」、「甲方委託頂讓之總金額（含
    標的房屋租賃押金）為新台幣參佰玖拾萬元。」、「甲、乙
    雙方同意若未依本契約履行，違約之一方得賠償契約相對人
    五倍之違約金。」系爭契約第4條、第13條、第18條、第21
    條分別約定明文。又「未受委任，並無義務，而為他人管理
    事務者，其管理應依本人明示或可得推知之意思，以有利於
    本人之方法為之。」、「管理事務利於本人，並不違反本人
    明示或可得推知之意思者，管理人為本人支出必要或有益之
    費用，或負擔債務，或受損害時，得請求本人償還其費用及
    自支出時起之利息，或清償其所負擔之債務，或賠償其損害
    。第174條第2項規定之情形，管理人管理事務，雖違反本人
    之意思，仍有前項之請求權。」民法第172條、第176條亦分
    別定有明文。是所謂無因管理，乃指無法律上之義務，而為
    他人管理事務之行為而言，且管理他人事務，應有為他人利
    益之意思始足當之。
四、原告主張被告於94年11月4日與原告簽訂系爭契約，委託原
    告仲介頂讓被告所有座落於台北市○○○路139號2樓吉普賽
    餐廳，委託期限自94年11月4日起至95年2月3日止，委託頂
    讓價格為390萬元，原告於簽約後，即著手委託事項之執行
    ，並在報紙、網路刊登廣告，嗣有客戶即吳怡新願以委託價
    格承購，並交付定金，原告迅即通知被告，詎被告竟已違約
    將上開店鋪頂讓與第3人等語，被告則以前詞置辯，經查：
（一）原告於委託期限內即95年1月5日即與吳怡新簽有商號店鋪
      購買意願委託書、並於同年月27日因通知被告履約未果乃
      以律師函通知被告負賠償之責，且依訴外人天秤座餐飲國
      際連鎖公司之網路資料及廣告所載，被告業已於上開委託
      期間將該餐廳頂讓與天秤座餐飲國際連鎖公司等情，有系
      爭契約書、商號店鋪購買意願委託書、存證信函、網路資
      料及廣告在卷可憑，堪信被告確有違反系爭契約第13條之
      情事，則依系爭契約第4條、第18條、第21條之約定，原
      告自有請求被告給付違約金之權，茲原告依上開約定請求
      被告給付酬勞金一倍之違約金，自有理由，應予准許。
（二）至原告依民法第172條、第176條規定，請求被告給付其代
      為賠償吳怡新之50萬元部分，雖原告已提出和解書、估價
      單及支票等件為證，惟依原告之主張，其賠償吳怡新50萬
      元，顯係本諸其與吳怡新間之契約關係，為履行其契約上
      之義務所為之行為，並非係本於為他人（即被告）利益之
      意思而為之管理行為，依上開三之說明，核與無因管理之
      要件不符，經本院闡明後，原告仍以民法第172條、176條
      為其請求權基礎，是原告此部分之請求，自不能准許，應
      予駁回。
五、綜上所述，原告基於系爭契約第4條、第13條、第18條、第
    21條之約定，請求被告給付原告違約金312,000元，及自起
    訴狀繕本送達翌日（即95年3月11日）起至清償日止，按年
    息5%計算之利息部分為有理由，應予准許；至原告依民法第
    172條、第176條規定請求被告給付其代為賠償金之50萬元部
    分，則無理由，應予駁回。
六、本件事證已臻明確，兩造其餘主張、陳述及所提證據，經本
    院逐一審酌後，均認不影響本件判決之結果，爰不再一一論
    述，附此敘明。
七、據上論結，本件原告之訴為一部有理由，一部無理由，依民
    事訴訟法第79條，判決如主文。
中    華    民    國    95    年    11    月    6    日
                  民事第四庭    法  官  陳邦豪
以上正本係照原本作成。
如對本判決上訴，須於判決送達後二十日之不變期間內，向本院
提出上訴狀。
中    華    民    國    95    年    11    月    6    日
                                書記官  薛德芬


司法院資訊處製作；財團法人民間司法改革基金會備份。
